臺灣新北地方法院刑事判決
110年度訴字第1354號
公  訴  人  臺灣新北地方檢察署檢察官
被      告  王聖驊


            李尚隆



上列被告等因傷害等案件，經檢察官提起公訴（110年度偵字第1
0896號），被告等於本院準備程序中，就被訴事實均為有罪之陳
述，經告知被告等簡式審判程序之旨，並聽取檢察官、被告等之
意見後，本院合議庭裁定由受命法官獨任進行簡式審判程序，並
判決如下：
    主  文
王聖驊犯意圖供行使之用而攜帶兇器在公共場所聚集三人以上首
謀及下手實施強暴脅迫罪，處有期徒刑捌月。
李尚隆犯意圖供行使之用而攜帶兇器在公共場所聚集三人以上下
手實施強暴脅迫罪，處有期徒刑陸月，如易科罰金，以新臺幣壹
仟元折算壹日。
扣案金屬彈丸捌顆沒收之。  
    事  實
一、王聖驊與林軒安之友人蔡正偉有債務糾紛，竟糾集李尚隆、
    陳昱舟、林瑞琦(陳昱舟、林瑞琦所涉妨害秩序等犯行，業
    經另案偵查起訴，本院另行審理中)及數名真實姓名不詳男
    子，於民國110年1月15日22時54分至同日時57分間許，先由
    不詳男子駕駛車牌號碼000-0000號車輛搭載王聖驊及數名不
    詳男子，另由李尚隆駕駛車牌號碼0000-00號自用小客車搭
    載數名不詳男子，共同至公眾得出入之新北市○○區○○街00號
    由林軒安及蔡正偉共同出資經營之高木屋店前，王聖驊、李
    尚隆共同基於傷害、恐嚇危害安全、毀損、妨害秩序之犯意
    聯絡，由王聖驊與數名不詳男子持可供兇器使用之球棒、未
    具殺傷力而可發射金屬彈丸之槍枝(無證據證明係屬槍砲彈
    藥刀械管制條例之槍枝)進入上址店內，王聖驊先對空鳴槍
    ，進而持槍對林軒安射擊、其他不詳之人亦持棍棒攻擊林軒
    安及毀壞上址店內4張桌子、10幾張椅子、不詳數量之碗盤
    及餐具、電視、2台飛鏢機及店外花盆等物品，李尚隆則在
    外把風等候並伺機鳴放鞭炮，已達妨害公眾秩序安寧並造成
    林軒安心生畏懼且受有雙側前臂、左上臂、左大腿、右髖部
    、背部多處挫傷、腹部、左前臂、左肘、右前臂、左膝擦傷
    等傷害及林軒安、蔡正偉之上址店內物品毀損。嗣警據報到
    場，並扣得上開槍枝發射之金屬彈丸8顆。
二、案經林軒安、蔡正偉訴由新北市政府警察局土城分局報告臺
    灣新北地方檢察署檢察官偵查起訴。
    理  由
一、按本件被告王聖驊、李尚隆所犯均為死刑、無期徒刑、最輕
    本刑3年以上有期徒刑以外之罪，亦均非高等法院管轄之第
    一審案件，其等於準備程序中就被訴事實均為有罪之陳述，
    經告知簡式審判程序之旨，並聽取檢察官及被告2人之意見
    後，本院合議庭依刑事訴訟法第273條之1第1項規定裁定進
    行簡式審判程序，是本案之證據調查，依同法第273條之2規
    定，不受同法第159條第1項、第161條之2、第161條之3、第
    163條之1，及第164條至第170條所規定證據能力認定及調查
    方式之限制，合先敘明。
二、認定本件犯罪事實之證據及理由：
  ㈠上開犯罪事實，業據被告王聖驊、李尚隆於本院準備程序及
    審理中均坦承不諱(見本院訴字卷第76至78頁、第167頁、第
    175至176頁、第226至227頁、第235頁)，且與證人即另案共
    犯陳昱舟、林瑞琦於警詢時證述互核大致相符（見偵卷第11
    至14頁反面），並有證人即告訴人林軒安、蔡正偉於警詢及
    偵查中之證述可供參佐（見偵卷第15至17頁、第70至71頁、
    第80至82頁反面），復有路口及店內監視器影像截圖、亞東
    紀念醫院110年1月16日診斷證明書、新北市政府警察局土城
    分局扣押筆錄暨扣押物品目錄表、扣案物照片、店内外遭毀
    損物品照片、告訴人林軒安受傷照片、内政部警政署刑事警
    察局110年5月6日刑鑑字第1100041260鑑定書、臺灣新北地
    方檢察署檢察官勘驗筆錄、本院勘驗筆錄及所附截圖在卷可
    參(見偵卷第18頁、第21至23頁、第25至28頁反面、第29至3
    2頁、第90至98頁、第82頁、第130頁、137頁反面至138頁反
    面、第201頁至202頁、本院訴字卷第166至167頁、第201至2
    05頁)，由此足徵被告2人任意性之自白確均與事實相符，堪
    以採信。
  ㈡按共同正犯之成立，祇須具有犯意之聯絡，行為之分擔，既
    不問犯罪動機起於何人，亦不必每一階段犯行，均經參與；
    共同正犯間，非僅就其自己實施之行為負其責任，並在犯意
    聯絡之範圍內，對於他共同正犯所實施之行為，亦應共同負
    責（最高法院109年度臺上字第1603號刑事判決意旨參照）
    。共同實行犯罪行為之人，在合同意思範圍內，各自分擔犯
    罪行為之一部，相互利用他人之行為，以達其犯罪之目的者
    ，即應對於全部所發生之結果共同負責；且共同正犯不限於
    事前有協定，即僅於行為當時有共同犯意之聯絡者亦屬之，
    且表示之方法，不以明示通謀為必要，即相互間有默示之合
    致亦無不可（最高法院103年度臺上字第2335號刑事判決意
    旨參照）。查被告李尚隆受被告王聖驊糾集，於同一時地集
    結，由被告李尚隆駕車搭載不詳男子數名，被告王聖驊則搭
    載另一台車到場，且被告王聖驊手持未具殺傷力而可發射金
    屬彈丸之槍枝、兩台車上之不詳姓名男子數名均分持球棒進
    入告訴人等之上開店內等情，為本院勘驗筆錄在卷可參（見
    本院訴字卷第166至167頁、第201至205頁），堪認被告李尚
    隆實認識被告王聖驊及其他共犯手持上開兇器之情形。且被
    告李尚隆在場持被告王聖驊預先準備之鞭炮，在店外鳴放扔
    擲道路上，均以達共同妨害公眾秩序之效果，與此同時由被
    告王聖驊及不詳男子則持兇器在店內砸毀物品、恫嚇及傷害
    告訴人林軒安，足見被告2人主觀上均有到場後共同犯上開
    犯行之默契及分工，堪認被告2人之間均有意圖供行使之用
    而攜帶兇器在公共場所聚集3人以上下手實施強暴，及傷害
    他人身體、恫嚇他人人身安全及毀損他人財物之犯意聯絡，
    且均係以自己犯罪之意思參與本案，自應就其等各自分工、
    彼此互補而協力完成之上開整體犯行均共同負責。
  ㈢綜上所述，本件事證明確，被告2人犯行均洵堪認定，應予依
    法論科。
三、論罪科刑：
  ㈠按刑法及其特別法所處罰之「首謀者」，係指犯罪之行為主
    體為多數人，其中首倡謀議，而處於得依其意思，策劃、支
    配團體犯罪行為之地位者而言（最高法院99年度台上字第62
    29號判決意旨參照）。另按修正後刑法第150條第1項規定之
    罪，倘3人以上在公共場所或公眾得出入之場所聚集，進而
    實行強暴脅迫（例如鬥毆、毀損或恐嚇等行為）者，不論是
    對於特定人或不特定人為之，已造成公眾或他人之危害、恐
    懼不安，應即該當犯罪成立之構成要件，以符保護社會治安
    之刑法功能；且本罪重在安寧秩序之維持，若其聚眾施強暴
    脅迫之目的在犯他罪，固得依他罪處罰，但若行為人就本罪
    之構成要件行為有所認識而仍為本罪構成要件之行為，自仍
    應構成本罪，予以處罰（刑法第150條第1項之修正理由參照
    ）。查被告王聖驊因與告訴人等有糾紛，遂糾集被告李尚隆
    及不詳姓名男子數名到場，並提議攜帶球棒下車，而自行攜
    帶未具殺傷力而可發射金屬彈丸之槍枝，共同為事實欄所示
    意圖供行使之用而攜帶兇器在公共場所聚集三人以上下手實
    施強暴脅迫之犯行，為被告王聖驊於本院審理時供述在卷，
    並有證人即同案被告李尚隆、另案被告陳昱舟、林瑞琦於警
    詢之證述可參，堪認被告王聖驊為在場首謀及下手對他人施
    以強暴脅迫之行為人甚明。
  ㈡次按刑法第150條第2項之規定，係參考我國實務常見之群聚
    鬥毆危險行為態樣，慮及行為人意圖供行使之用而攜帶兇器
    或者易燃性、腐蝕性液體，抑或於車輛往來之道路上追逐，
    對往來公眾所造成之生命、身體、健康等危險大增，破壞公
    共秩序之危險程度升高，認有加重處罰之必要而予增訂。是
    該條項規定，係就刑法第150條第1項之基本犯罪類型，對於
    符合該條項第1、2款規定之特殊行為要件得予加重處罰，已
    就上述刑法第150條第1項犯罪類型變更之個別犯罪行為予以
    加重，而成另一獨立之罪名，自屬刑法分則加重之性質。本
    案被告2人行為時所分持未具殺傷力而可發射金屬彈丸之槍
    枝、鞭炮，若持以射擊或燃放，顯能成傷，客觀上均足以對
    人之生命、身體、安全構成威脅，均為具有危險性之兇器無
    疑；被告2人同時下手實施強暴脅迫行為，造成公眾或他人
    之危害、恐懼不安，破壞該處之安寧秩序，故均係犯刑法第
    150條第2項第1款、第1項後段之意圖供行使之用而攜帶兇器
    在公共場所聚集3人以上實施強暴脅迫罪。
  ㈢核被告王聖驊所為，係犯刑法第150條第2項第1款、第1項後
    段之意圖供行使之用而攜帶兇器在公共場所聚集三人以上首
    謀及下手實施強暴罪、同法第277條第1項之傷害罪、同法第
    305條恐嚇危害安全罪、同法第354條之毀損他人物品罪；被
    告李尚隆所為，係犯刑法第150條第2項第1款、第1項後段之
    意圖供行使之用而攜帶兇器在公共場所聚集三人以上下手施
    強暴罪、同法第277條第1項之傷害罪、同法第305條恐嚇危
    害安全罪、同法第354條之毀損他人物品罪。至本案起訴書
    核犯欄未載被告王聖驊為刑法第150條第1項後段之首謀者，
    然於起訴書犯罪事實欄中，業已敘及因被告王聖驊債務糾紛
    而糾眾及在場立於主導地位施以強暴脅迫等犯行情節，此應
    屬起訴書核犯欄之漏載，併此敘明。
  ㈣被告2人之間就上開意圖供行使之用而攜帶兇器在公共場所聚
    集3人以上下手實施強暴及傷害、毀損、恐嚇之犯行，均有
    犯意之聯絡及行為之分擔，均應論以共同正犯。但刑法第15
    0條之罪之構成要件須聚集3人以上，性質上屬聚合犯，並以
    在場共同實施或在場參與分擔實施犯罪之人為限，主文記載
    尚無加列「共同」之必要，併予指明。
  ㈤再被告2人均係以一行為同時觸犯傷害罪、毀損、恐嚇、妨害
    秩序等罪，為想像競合犯，應依刑法第55條規定，被告王聖
    驊從一重之刑法第150條第2項第1款、第1項後段之意圖供行
    使之用而攜帶兇器在公共場所聚集3人以上首謀及下手實施
    強暴脅迫罪處斷；被告李尚隆從一重之刑法第150條第2項第
    1款、第1項後段之意圖供行使之用而攜帶兇器在公共場所聚
    集3人以上下手實施強暴脅迫罪處斷。
  ㈥本院審酌本案犯罪情節、兇器種類等情狀，應認刑法第150 
    條前段所定刑度均已足以評價各行為人之不法，爰均不依同
    條第2項規定加重其刑，併此指明。
  ㈦爰審酌被告2人均不思理性解決紛爭，僅因被告王聖驊與告訴
    人林軒安間有所糾紛，被告王聖驊即糾集3人以上與被告李
    尚隆恣意於一般道路上及開放餐廳之公共場所，或持球棒、
    未具殺傷力可發射鋼彈之槍砲、鞭炮等兇器，或恫嚇及傷害
    告訴人林軒安及砸毀告訴人等店內財物，並造成公眾或他人
    之恐懼不安，破壞社會治安及公共安寧秩序，殊為不該。惟
    念被告2人犯後於本院審理時坦承犯行並表示有和解意願，
    尚有悔意，而因告訴人等未願意和解而未能成立和解或調解
    等情。兼衡被告2人犯罪之手段、情節、分工情形、告訴人
    林軒安之傷勢及告訴人等店內財物毀損情形，並考量被告王
    聖驊實為本案之起因及首謀者，其刑度自應與其他被告有所
    區別。參酌被告王聖驊自陳學歷為高職畢業，現從事土地仲
    介，須扶養母親；被告李尚隆自陳學歷為大學肄業，前從事
    殯葬業，未有須扶養之人（參本院訴字卷第177頁、第236頁
    ）之智識程度、家庭生活狀況等一切情狀，分別量處如主文
    所示之刑，被告李尚隆並就得易科罰金之刑諭知易科罰金之
    折算標準，以示懲儆。
四、扣案金屬彈丸8顆（扣押物品清單記載為鋼珠8顆），屬被告
    王聖驊所有，且係犯上開犯行時使用，為其自承在卷（見本
    院卷第77頁），依刑法第38條第2項前段規定宣告沒收；且
    因此等物品均已扣案，並無不能或不宜執行沒收之問題，故
    不另為追徵價額之諭知。
據上論斷，應依刑事訴訟法第273條之1第1項、第299條第1項段
，判決如主文。
本案經檢察官王江濱提起公訴，由檢察官王凌亞到庭執行職務。
中　　華　　民　　國　　111 　年　　8 　　月　　30　　日
                  刑事第十庭  法  官  黃秀敏
上列正本證明與原本無異。
如不服本判決，應於判決送達後 20 日內敘明上訴理由，向本院
提出上訴狀 (應附繕本)，上訴於臺灣高等法院。其未敘述上訴
理由者，應於上訴期間屆滿後 20 日內向本院補提理由書「切勿
逕送上級法院」。
                              書記官  劉曉謙  
中　　華　　民　　國　　111 　年　　8 　　月　　30　　日
附錄本案論罪科刑法條全文：
中華民國刑法第150條：
在公共場所或公眾得出入之場所聚集三人以上，施強暴脅迫者，
在場助勢之人，處1年以下有期徒刑、拘役或10萬元以下罰金；
首謀及下手實施者，處6月以上5年以下有期徒刑。
犯前項之罪，而有下列情形之一者，得加重其刑至二分之一：
一、意圖供行使之用而攜帶兇器或其他危險物品犯之。
二、因而致生公眾或交通往來之危險。
中華民國刑法第277條：
傷害人之身體或健康者，處5年以下有期徒刑、拘役或50萬元以
下罰金。
犯前項之罪因而致人於死者，處無期徒刑或7年以上有期徒刑；
致重傷者，處3年以上10年以下有期徒刑。
中華民國刑法第305 條
以加害生命、身體、自由、名譽、財產之事恐嚇他人，致生危害
於安全者，處2 年以下有期徒刑、拘役或9 千元以下罰金。
中華民國刑法第354條：
毀棄、損壞前二條以外之他人之物或致令不堪用，足以生損害於
公眾或他人者，處2年以下有期徒刑、拘役或1萬5000元以下罰金
。